【裁判字號】    98,抗更(一),339
【裁判日期】    980714
【裁判案由】    假扣押
【裁判全文】
臺灣高等法院臺中分院民事裁定  98年度抗更(一)字第339號
抗 告 人  甲○○
代 理 人  乙○○
相 對 人  丙○○即盧銀煌）.
上列當事人間聲請假扣押事件，對於民國97年12月25日台灣台中
地方法院97年度裁全字第9711號所為裁定提起抗告，裁定後，經
最高法院發回更為裁定，本院裁定如下：
      主  文
抗告駁回。
抗告及前再抗告之訴訟費用由抗告人負擔。
      理  由
一、本件相對人於原法院聲請對抗告人為假扣押，經原法院認為
    相對人所主張之請求已提出相當之釋明，對於假扣押之原因
    ，雖未能盡釋明之責，惟相對人既陳明願供擔保，應認足補
    釋明之不足而准予供擔保後為假扣押。
二、抗告意旨略以：相對人提出台灣土地銀行入戶電匯證明條影
    本向原法院陳明願供擔保，聲請對抗告人（即債務人）為假
    扣押，該入戶電匯證明條縱能釋明其「請求之原因」，雖釋
    明抗告人之銀行存款帳戶於96年度有新台幣（以下同）8、9
    百萬元許之存款，但於97年相對人對各該銀行存款帳戶實施
    假扣押時，僅剩46萬餘元，相對人之債權勢有不能執行或執
    行困難之虞等語。惟抗告人於相對人實施假扣押時，名下計
    有7筆不動產及投資，財產超過1千多萬元，非有日後不能執
    行或甚難執行情形。原法院遽准裁定諭知相對人供擔保之金
    額後准為假扣押，於法不合，爰求廢棄原裁定，駁回相對人
    於原法院假扣押之聲請等語。
三、按「假扣押非有日後不能執行或甚難執行之虞，不得為之。
    」、「『請求』及『假扣押之原因』，應釋明之；前項釋明
    如有不足，而債權人陳明願供擔保或法院認為適當者，法院
    得定相當之擔保，命供擔保後為假扣押。」民事訴訟法第52
    3條第l項、第526條第l、2項定有明文。所謂假扣押之原因
    ，依民事訴訟法第523條第l項規定，係指有日後不能強制執
    行或甚難執行之虞而言；又稱「釋明」者，係使法院就某事
    實之存否得到「大致為正當」之心證為已足，與「證明」係
    當事人提出之證據方法，足使法院產生堅強心證，可以確信
    其主張為真實者，尚有不同。經查，相對人聲請假扣押提出
    台灣土地銀行入戶電匯證明條影本為證，足認其對假扣押之
    「本案請求」原因已為釋明。至於「假扣押之原因」，相對
    人指稱抗告人於民國83年6月1日向相對人借款300萬元，即
    避不見面，頃聞抗告人正將所有財產搬離隱匿，且抗告人96
    年度之銀行利息所得以彰化商業銀行總行營業部之7萬6403
    元、台中商業銀行國外部之9萬0709元及台中商業銀行大肚
    分公司4萬0587元較高，而以96年郵政定期儲金一年期機動
    利率平均2.31％（以加權平均計算）反推計算，抗告人96年
    度寄存銀行之本金應分別為330萬7489元、392萬6797元及17
    5萬7013元，而相對人向原法院聲請就上開銀行實施假扣押
    之結果，其銀行帳戶之存款僅為40餘萬元而已，顯見抗告人
    甲○○之財產已有相當之減損或隱匿，為保全執行，並願供
    擔保以代釋明等語。於本院更審前命兩造陳述意見時，具狀
    陳述，並提出財政部台灣省中區國稅財產歸屬資料清單，中
    華郵政網路歷史存款利率表，原法院民事執行處通知影本等
    ，作為補充釋明之用。（詳見本院抗字卷第25頁至36頁）足
    認此項釋明亦已提出相當之證據，可供斟酌。
四、抗告人雖於抗告時主張：
    其名下財產有房屋4筆、土地3筆、股票7筆、基金7筆，並提
    出98年3月9日抗告人向台中縣稅務局沙鹿分局申請之「全國
    財產總歸戶財產查詢清單」及國泰人壽保險公司提供之持有
    基金明細表為證；而上開財產查詢清單係依房屋評定現值、
    土地公告現值、股票發行面額每股10元計列，再加上以淨值
    計算之基金及相對人已查扣之存款，抗告人財產總值為l千
    多萬元，並有土地及建物登記謄本、持有基金明細表、銀行
    聲請異議狀可參（見本院抗字第71至73、81、82、85頁）。
    且抗告人上開不動產中，遭相對人執行假扣押之坐落台中縣
    大肚鄉○○段226地號土地及其上門牌號碼台中縣大肚鄉○
    ○路○段706號房屋，雖於94年12月17日設定最高限額抵押權
    312萬元，向國泰人壽保險公司借260萬元，但已於98年l月
    17日還清貸款；又坐落台中縣大肚鄉○○段700地號土地，
    雖曾於85年2月15日設定最高限額抵押權900萬元，向台中商
    業銀行借得500萬元，但抗告人亦於89年6月18日即已全部清
    償，有國泰人壽保險股份有限公司房屋貸款繳息記錄與台中
    商業銀行放款利息收據可憑（見本院抗字卷第91至94頁）其
    餘則未辦理貸款。足夠完全清償相對人主張之300萬元債權
    。另抗告人又以其子欲出國留學，需準備存款證明文件，供
    申請學校使用，始於94年12月間以不動產抵押向國泰人壽保
    險公司貸款260萬元，加上原有現金或存款等合計約7百餘萬
    元，其中約4百萬元向彰化銀行總行營業部、台中商銀國外
    部辦理外幣存款，其餘約2百萬元則在台中商銀大肚分行外
    部辦理新台幣存款，嗣其子於96年8月間前往美國就讀，抗
    告人陸續將定存解約，並先後三次以「留學支出」名義，匯
    款美金2萬5700元、3萬元及2萬元，折合新台幣約340餘萬元
    ，前去美國支應其子之學費、生活費；同時再清償國泰人壽
    保險公司貸款260萬元，以及向國泰人壽保險公司購買國內
    基金l檔及國外基金6檔，計約180餘萬元；前開三大類支出
    總額約680萬元，再加計約40餘萬元之存款，合計即有720餘
    萬元，有彰化銀行匯款水單影本二紙與台中商業銀行匯款申
    請書影本一紙與基金明細影本二紙為證（見本院抗字卷第81
    、82、95至97頁）。足見抗告人並無浪費財產，增加負擔或
    就財產為不利之處分，致將成無資力之情事，亦無任何隱匿
    財產或變更財產逃匿之情事云云。
    惟查，抗告人自承其所有坐落台中縣大肚鄉○○段226號土
    地及其地上房屋（建號292號）已向國泰人壽保險股份有限
    公司設定於94年12月17日本金最高限額312萬元之抵押權，
    並借款260萬元，但已於98年1月17日償還貸款；另坐落台中
    縣大肚鄉○○段700號土地，曾於85年2月15日設定最高限額
    抵押權900萬元，向台中商業銀行借得500萬元，但於89年6
    月18日亦已全部清償；尚餘1筆土地3筆房屋則並未辦理貸款
    ，其擁有之財產足夠清償相對人之債權等語。然查抗告人上
    開設定抵押權之不動產其存續期間分別自民國94年10月13日
    至129年10月13日及自85年2月14日至115年2月14日，抗告人
    設定抵押權後亦確實有向各抵押權人借款，雖已還清，但抵
    押權並未塗銷。依最高限額抵押權之性質，在存續期間內，
    抵押人隨時仍可向抵押權人貸款，則抗告人在最高限額抵押
    權存續期間內，仍隨時有負擔債務而以抵押物為擔保之可能
    ，不能據此認定抗告人完全無負債。至於抗告人之購買基金
    ，涉及個人理財範籌，外人不易得知其財產狀況，且在國家
    財稅機關之財產歸戶，屬於保密範圍，外人更不得查詢，更
    不易得知其財產之變動狀況而抗告人之銀行存款明顯減少，
    其原因固係因抗告人之子為出國留學，為父母者為之籌措學
    費、生活費等留學支出，用心良苦，並非作無謂之花費或隱
    匿財產，然站在抗告人之債權人即相對人立場而言，抗告人
    之銀行存款明顯減少，乃不爭之事實。且抗告人此項匯款至
    美國之行為，其匯出之款項，又不能再歸屬於抗告人之財產
    ，直至相對人聲請假扣押之執行，由原法院民事執行處發執
    行扣押命令，向各相關銀行所扣得之存款金額，僅為合計新
    台幣40餘萬元而已，此有原法院98年執全五字第143號卷所
    附各銀行覆函可稽。
    按債權人就假扣押之原因全未釋明時，固不得以供擔保代之
    ；惟如經釋明，僅係釋明不足，法院自仍得命債權人供擔保
    後為假扣押。至於所謂假扣押之原因，依同法第五百二十三
    條第一項規定，係指有日後不能強制執行或甚難執行之虞；
    其情形原不以債務人浪費財產，增加負擔或就其財產為不利
    益之處分，將達於無資力之狀態，或債務人移住遠處、逃匿
    無蹤或隱匿財產為限。而所稱之「釋明」，亦以使法院就某
    事實之存否，得到大致為正當之心證為已足。本件再抗告人
    主張其對於相對人有三百萬元之借款返還請求權，因聞相對
    人為脫免追討，有隱匿或減損財產之舉，恐有日後難以執行
    或不能強制執行之虞，為此願供擔保以代釋明，請准對於相
    對人之財產為假扣押等語，已提出台灣土地銀行入戶電匯證
    明條（影本），再參酌其另提出之相對人九十六年度財政部
    台灣省中區國稅局財產歸屬資料清單（利息所得部分）、九
    十六年間定期儲金一年利率表，及台中地院民事執行處通知
    （本院抗字卷第43至51頁）等件，推算出相對人於九十六年
    度確有八、九百萬元之銀行存款，此為抗告人所不爭執卻於
    再抗告人聲請執行假扣押之際，合計各銀行之存款，僅剩四
    十餘萬元。似此情形，自足以使人確信其有減損或隱匿財產
    之事實。應認相對人對於假扣押之原因已盡釋明之責。抗告
    人雖舉其另有其他財產足供清償相對人之債權，然抗告人之
    財產及投資理財狀況，屬個人隱私，且財產總歸戶資料，亦
    屬財稅機關保密事項，外不不易得知，亦不易查悉。自不足
    以證明其無減損或隱匿財產之事實，均已詳如上述。至於抗
    告人之銀行存款顯形減少之原因為何，與相對人之已釋明無
    關，抗告人之抗告難認為有理由。
五、本件之抗告為無理由，應依民事訴訟法第495條之1第1項，
    第449條第1項，第95條，第78條裁定如主文。
中    華    民    國    98    年    7     月    14    日
                民事第三庭    審判長法  官  陳照德
                                    法  官  朱  樑
                                    法  官  李平勳
再為抗告應以適用法規顯有錯誤為理由。
如提起再抗告者應於裁定送達後10日內向本院提出抗告理由狀（
須按照他造人數附具繕本）並繳納抗告裁判費新臺幣1,000元，
同時委任律師或具有律師資格之關係人為代理人。
                                    書記官  茆亞民
中    華    民    國    98    年    7     月    15    日
                                                      Ｖ


司法院資訊處製作；財團法人民間司法改革基金會備份。
